【裁判字號】    92,自,302
【裁判日期】    920912
【裁判案由】    背信等
【裁判全文】
臺灣高雄地方法院刑事判決                九十二年度自字第三○二號
    自  訴  人  高勇交通有限公司  設：高雄市○○○路一七三號
    代  表  人  蘇珮吟
    被      告  甲○○
右列被告因背信等案件，經自訴人提起自訴，本院判決如左：
    主  文
甲○○無罪。
    理  由
一、自訴意旨略以：被告甲○○於民國八十六年十二月十二日以車牌號碼：ＹＲ－９
    ７６號營業用自小客車（即計程車）靠行於自訴人公司，並借用自訴人公司所有
    之營業計程車牌二面，雙方並簽立有借用契約書，約定借用期限為五年（即自八
    十六年十二月十二日起至九十一年十二月十二日止），被告應於契約終止日即將
    前開營業用計程車牌返還自訴人公司，然被告竟基於侵占之犯意，自九十一年十
    二月十二日契約終止日起，即將前開營業用計程車牌二面侵占入己，並拒繳稅金
    等費用，因認被告涉犯刑法第三百三十五條第一項之侵占罪嫌（按如成立侵占罪
    嫌，則不成立背信罪嫌）云云。
二、按犯罪事實應依證據認定之，無證據不得推定其犯罪事實；又不能證明被告犯罪
    或其行為不罰者，應諭知無罪之判決，刑事訴訟法第一百五十四條、第三百零一
    條第一項分別定有明文。次按刑法第三百三十五條第一項侵占罪之成立，須以意
    圖為自己或第三人不法之所有，而侵占自己持有他人之物為其構成要件，核先敘
    明。
三、經查，自訴人認被告甲○○涉犯刑法第三百三十五第一項之侵占嫌罪，固據提出
    高雄市計程車靠行契約一紙為據，並陳稱：「該計程車是被告買的，靠行在我們
    的車行，當時是用車行的名義申請牌照，我們還必須負擔一年一萬四千餘元的稅
    金行費，我在九十一年去看過該車，該車已經老舊，應該是沒有在繼續營業駕駛
    ，但被告現在找不到人」等語。訊據被告甲○○固不否認其車牌號碼：ＹＲ－９
    ７６號營業用自小客車（即計程車）靠行於自訴人公司之事實，惟則堅詞否認有
    何自訴意旨所指之侵占罪嫌，辯稱：「我有打電話向自訴人說，兩個月後再還車
    ，但自訴人沒有同意，我打算九月底之前把欠他的一萬多元費用及車牌還他，計
    程車我現在都沒有在開，我也不可能把車牌掛在其他車使用，因為那是違法的」
    等語。嗣經雙方協調結果，自訴人同意被告於（九十二年）九月底前繳清欠款及
    繳回車牌，有審判筆錄附卷可稽。參以計程車靠行營業，係因應行政上管理之便
    利產生之制度（公路法第五十五條、汽車運輸業管理規則第九十一條之一參照）
    ，性質上屬於信託契約（最高法院七十年度台上字第六九三號判決參照），即將
    超過其經濟目的之權利移轉與車行，使車行在法律上成為靠行車之所有人，惟該
    車輛之實質所有權仍屬自備車輛靠行者。而汽車牌照係行車之許可憑證，係汽車
    之所有人向公路監理機關申請登記後發給（道路交通安全規則第八條參照），是
    汽車牌照之權利亦應附隨於汽車，不可分離。則上開營業小客車連同車牌，既係
    被告靠行於自訴人公司，其形式上雖登記於自訴人公司，而實質上均屬被告所有
    甚明。故縱被告未依約繳付車行之靠行租金、稅負，且未將上開車牌返還，亦難
    認被告有侵占自己持有他人之物之不法意圖，已堪認定。故本件純屬民事糾葛，
    被告所為，尚與侵占罪之構成要件有間。此外，復查無其他積極證據足認被告有
    何自訴意旨所指之侵占犯行，揆諸前揭法律規定，爰為被告無罪判決之諭知。
據上論斷，應依刑事訴訟法第三百四十三條、第三百零一條第一項，判決如主文。
中      華      民      國      九十二      年      九    月    十二    日
                                     臺灣高雄地方法院刑事第七庭
                                       法  官  柯  盛  益
右正本證明與原本無異。
如不服本判決，應於判決送達後十日內，向本院提出上訴狀。
                                      書記官   陳  昱  良
中      華      民      國      九十二      年      九    月    十二    日


司法院資訊處製作；財團法人民間司法改革基金會備份。
